臺灣高等法院刑事裁定
111年度毒抗字第527號
抗  告  人  陳宏吉
（即被告）          


上列抗告人因聲請施以強制戒治案件，不服臺灣新北地方法院中
華民國111年4月22日裁定（111年度毒聲字第452號），提起抗告
，本院裁定如下：
    主  文
抗告駁回。                                              
    理  由
一、原裁定意旨略以：抗告人即被告陳宏吉因施用第二級毒品案
    件，經原審法院以110年度毒聲字第2512號裁定，送勒戒處
    所觀察、勒戒後，認有繼續施用毒品之傾向，有法務部矯正
    署新店戒治所附設勒戒處所民國111年4月8日北所衛字第111
    13000640號函暨所附有無繼續施用毒品傾向證明書及評估標
    準紀錄表可按，爰依毒品危害防制條例第20條第2項之規定
    ，裁定令入戒治處所施以強制戒治，其期間為6個月以上，
    至無繼續強制戒治之必要為止，但最長不得逾1年等語。
二、抗告意旨略以：被告因毒品危害防制條例案件，經原審以11
    0年度毒聲字第2512號裁定送觀察勒戒處所觀察勒戒後，經
    法務部矯正署新店戒治所評定，認被告有繼續施用毒品之傾
    向裁定被告需入戒治處所強制戒治，期間為6個月，最長不
    得超過一年。惟上述裁定認定，係以被告之前科記錄與行為
    表現、臨床評估社會穩定度作為綜合判斷，其中被告前科記
    錄佔總評估分數九成，倘以上標準認定，有何專業評斷之言
    ，又依一事不二罰之原則，有違憲法第8條保障人身自由之
    限制亦不合憲法第23條比例原則。被告是否有繼續施用毒品
    之傾向與強制戒治之實質效益有待商榷，原裁定既有違憲之
    虞，自難任適法等云云。
三、按觀察、勒戒後，檢察官或少年法院（地方法院少年法庭）
    依據勒戒處所之陳報，認受觀察、勒戒人無繼續施用毒品傾
    向者，應即釋放，並為不起訴之處分或不付審理之裁定；認
    受觀察、勒戒人有繼續施用毒品傾向者，檢察官應聲請法院
    裁定或由少年法院（地方法院少年法庭）裁定令入戒治處所
    強制戒治，其期間為6個月以上，至無繼續強制戒治之必要
    為止，但最長不得逾1年，毒品危害防制條例第20條第2項定
    有明文。次按有無繼續施用毒品傾向之評估標準，並非完全
    以受勒戒人勒戒後之結果為準，勒戒前之各種情況仍應作為
    評估之依據。而依勒戒處所評分說明手冊規定，係以前科紀
    錄與行為表現、臨床評估、社會穩定度三項合併計算分數，
    每一大項皆有靜態因子與動態因子，先以靜態因子分數評分
    ，靜態因子分數總分在60分（含）以上為「有繼續施用毒品
    傾向」：60分以下，與動態因子分數相加，如果總分在60分
    （含）以上，為「有繼續施用毒品傾向」。是有無「繼續施
    用毒品傾向」，係依具體個案之臨床實務及相關事證等情綜
    合判定，有其相當之專業依據及標準，且涉及專門醫學，又
    衡酌強制戒治之目的，係為協助施用毒品者戒斷毒品之心癮
    及身癮，所為之一種保安處分類型，而該評估標準係適用於
    每一位受觀察、勒戒處分之人，具一致性、普遍性及客觀性
    ，綜合判斷之結果，倘其評估由形式上觀察並無擅斷或濫權
    等明顯不當情事，法院宜予尊重。
四、經查：
  ㈠被告前於94年間因施用毒品案件，經原審以94年度毒聲字第2
    313號裁定送觀察、勒戒後，認無繼續施用毒品之傾向，於9
    5年1月2日執行完畢釋放，並由臺灣新北地方檢察署檢察官
    以94年度核退毒偵字第2238號為不起訴處分確定，嗣未再受
    任何觀察、勒戒或強制戒治之執行；復於110年8月13日12時
    許，再犯本案施用第二級毒品案件，經原審以110年度毒聲
    字第2512號裁定送觀察勒戒處所觀察、勒戒，並由法務部矯
    正署臺北看守所附設勒戒所自111年3月3日起執行觀察、勒
    戒後，經該所綜合被告之前科紀錄與行為表現、臨床評估及
    社會穩定度等各項判斷準則，認被告有繼續施用毒品之傾向
    等情，有前開裁定書、臺灣新北地方檢察署檢察官觀察勒戒
    處分執行指揮書、法務部矯正署臺北看守所111年4月8日北
    所衛字第11113000640號函暨所附有無繼續施用毒品傾向證
    明書及評估標準紀錄表、本院被告前案紀錄表各1份在卷可
    參。上開評估內容，已依照法務部因應毒品危害防制條例之
    修正意旨及109年11月18日最高法院109年台上字第3826號刑
    事裁定標準，據以為評估判斷認定，由形式上觀察，既無擅
    斷或濫權等明顯不當之情事，按上說明，原審據以裁定被告
    令入戒治處所施以強制戒治，並無不合。
　㈡被告以前詞指摘該評估判斷有所不當，然法務部新修正之「
    有無繼續施用毒品傾向評估標準」，已就其中「毒品犯罪相
    關司法紀錄」、「其他犯罪相關紀錄」設有計分上限，其目
    的即係衡量在3年「定期治療」之新模式下，一概如舊制無
    限制以前案紀錄累加勒戒人之分數，將使理應更為重要之臨
    床評估等因子之重要性被稀釋，亦不利於鼓勵勒戒人積極參
    與觀察、勒戒之機構內處遇，然以前案紀錄作為衡量勒戒人
    有無繼續施用毒品傾向之靜態因子之一，仍有正當合理之關
    連性，如過往毒品或其他犯罪紀錄較多者，其無視毒品、刑
    法等相關刑事禁誡規定而犯罪，應可作為其對刑罰反應力較
    為薄弱之象徵，經觀察、勒戒後，若未能徹底戒除毒癮，再
    繼續施用毒品之可能性自然較高，並非為再度懲罰有前案紀
    錄之人而為此規定，自不違反一事不二罰之原則。是被告以
    前詞空言指摘該評估判斷有所不當，然並未具體指出違誤之
    處，無非係徒憑一己主觀意見，任意指摘該評估標準之專業
    性，自難憑採。
五、綜上所述，原審裁定被告令入戒治處所施以強制戒治，按上
    規定，並無不合。被告以前詞指摘原裁定不當，並無理由，
    本件抗告應予駁回。
據上論斷，應依刑事訴訟法第412條，裁定如主文。
中　　華　　民　　國　　111 　年　　6 　　月　　20　　日
                  刑事第八庭  審判長法　官  陳世宗
                                    法　官  吳勇毅
                                    法　官  呂寧莉
以上正本證明與原本無異。
不得再抗告。
                                    書記官  賴資旻
中　　華　　民　　國　　111 　年　　6 　　月　　21　　日